【裁判字號】    95,訴,1203
【裁判日期】    950810
【裁判案由】    違反著作權法
【裁判全文】
臺灣彰化地方法院刑事判決              95年度訴字第1203號
公  訴  人  臺灣彰化地方法院檢察署檢察官
被      告  甲○○
上列被告因違反著作權法案件，經檢察官提起公訴（95年度偵字
第4943號），於本院準備程序中，被告就被訴事實為有罪之陳述
，經裁定改行簡式審判程序，本院判決如下：
    主  文
甲○○以意圖銷售而擅自以重製於光碟之方法侵害他人之著作財
產權為常業，處有期徒刑壹年陸月，緩刑年。
扣案如附表一、二所示之物品，均沒收。
    犯罪事實及理由
一、犯罪事實：
    甲○○明知如附表一編號1至25所示之影音著作，係弘音多
    媒體科技有限公司（下簡稱：弘音公司）所享有著作財產權
    之視聽著作，非經著作權人之同意或授權，不得擅自重製、
    散布，竟基於意圖銷售而擅自以重製於光碟之方法侵害他人
    之著作財產權為常業，及明知係侵害著作財產權之重製光碟
    而散布為常業之犯意，自民國92年8月15日起，未經著作財
    產權人弘音公司之同意或授權，將其在網路上所購得之上開
    如附表一編號1至25號所示之片名之盜版光碟，攜至彰化縣
    社頭鄉○○村○○路○段166號住處，再以其所有之筆記型電
    腦、單式燒錄機、空白光碟等設備重製如附表一編號1至25
    號所示片名之盜版光碟，復向奇摩雅虎網站伺服器管理者申
    請「anitandy」使用帳號及「anitandylau@yahoo.com.tw」
    電子信箱，刊登欲販賣上開盜版光碟之訊息，供不特定人上
    網瀏覽，待欲購買者在網頁上填載訂單後，由各該客戶以每
    片新臺幣（下同）10至20元之價格，按其等購買光碟數量，
    分別將貨款匯入甲○○所開立之中華郵政股份有限公司（帳
    號00000000000000號）或中國信託商業銀行（帳號00000000
    0000號）帳戶內，再由甲○○以貨運寄送方式，將盜版光碟
    交付予不特定之客戶，甲○○即藉此牟利，並恃以維生。嗣
    經警於95年5月25日上午11時許，持本院核發之搜索票至其
    上開住處搜索而當場查獲，並扣得甲○○所有如附表一、二
    所示等物，始查悉上情。
二、按除被告所犯為死刑、無期徒刑、最輕本刑為3年以上有期
    徒刑之罪或高等法院管轄第1審案件者外，於前條第1項程序
    進行中，被告先就被訴事實為有罪之陳述時，審判長得告知
    被告簡式審判程序之旨，並聽取當事人、代理人、辯護人及
    輔佐人之意見後，裁定進行簡式審判程序；除簡式審判程序
    及簡易程序案件外，第1審應行合議審判，刑事訴訟法第273
    條之1第1項、第284條之1分別定有明文。本件被告甲○○所
    涉係死刑、無期徒刑、最輕本刑為3年以上有期徒刑之罪或
    高等法院管轄第1審案件以外之罪，並於本院行準備程序時
    就被訴事實為有罪之陳述，本院合議庭依前揭規定，經評議
    結果，裁定改由受命法官獨任行簡式審判程序。
三、上開事實，業據被告甲○○於本院審理時坦承不諱，核與弘
    音公司告訴代理人余震祺、魏資雅分別於警詢或本院審理時
    之指訴情節相符，並有弘音公司檢視證明書、弘音公司營利
    事業登記證影本、TVBI Company Limited電視廣播 (國際)
    有限公司授權證明書影本、奇摩雅虎網站交易內容資料、
    ATM轉帳交易明細表影本、甲○○郵局帳戶交易明細影本、
    掛號函件寄發光碟片之收據影本、中華郵政國內掛號包裹託
    運單、現場查獲照片等件附卷可稽，及如附表一、二所示之
    物品扣案為憑，足徵被告之自白確與事實相符，本件事證明
    確，被告犯行應堪認定。
四、我國刑法於94年2月2日修正公布，95年7月1日施行（下稱新
    法；修正前刑法下稱舊法）後，依最高法院95年度第8次刑
    事庭會議決議決議內容，有關新舊法之適用原則如下：
    (一)新法第2條第1項之規定，係規範行為後法律變更所生新舊
      法律比較適用之準據法，於新法施行後，應適用新法第2
      條第1項之規定，為「從舊從輕」之比較。
    (二)基於罪刑法定原則及法律不溯及既往原則，行為之處罰，
      以行為時之法律有明文規定者為限，必行為時與行為後之
      法律均有處罰之規定，始有新法第2條第1項之適用。
    (三)比較時應就罪刑有關之共犯、未遂犯、想像競合犯、牽連
      犯、連續犯、結合犯，以及累犯加重、自首減輕暨其他法
      定加減原因（如身分加減）與加減例等一切情形，綜其全
      部罪刑之結果而為比較。
    (四)從刑附屬於主刑，除法律有特別規定者外，依主刑所適用
      之法律。
五、常業犯部分：按刑法上所謂常業犯，指反覆以同種類行為為
    目的之社會活動之職業性犯罪而言，至於犯罪所得之多寡，
    是否恃此犯罪為唯一之謀生職業，則非所問，縱令兼有其他
    職業，仍無礙於該常業犯罪之成立（最高法院85年度臺上字
    第510號判例參照）。查被告甲○○意圖銷售而擅自以重製
    於光碟之方法侵害他人之著作財產權、明知係侵害著作財產
    權之重製光碟而散布，其犯罪時間長達2年9月餘，且所扣案
    之盜版光碟片多達759片，顯見其係長期反覆實施違法重製
    光碟並銷售而散布，確有恃以維生之意，自屬常業犯無疑。
    雖民國95年7月1日修正施行之著作權法，已刪除著作權法第
    94條常業犯之規定，但本件被告所犯之罪，其時間係在著作
    權法修正施行前，而當時著作權法第94條第1項之規定，其
    法定本刑為1年以上7年以下有期徒刑，得併科新台幣
    300,000元以上3,000,000元以下罰金；著作權法第94條第2
    項之規定，其法定本刑為1年以上7年以下有期徒刑，得併科
    新台幣800,000元以上8,000,000元以下罰金。茲著作權法修
    正後，刪除常業犯之規定，依裁判時法律規定應將所犯上開
    違反著作權之犯行予以分論併罰，而被告本件犯罪時間長達
    2年9月餘，其明知係侵害著作財產權之重製光碟而散布及意
    圖銷售而擅自以重製於光碟之方法侵害他人之著作財產權之
    犯行，至少各有3次以上，是合併計算其等法定最高本刑，
    顯較原常業犯之法定刑為重，依刑法第2條第1項之規定比較
    結果，應適用較輕之修正前著作權法第94條常業犯論處。核
    被告所為，係犯修正前著作權法第94條第1項之明知係侵害
    著作財產權之重製光碟而散布為常業罪、同法第94條第2項
    之意圖銷售而擅自以重製於光碟之方法侵害他人之著作財產
    權為常業罪。
六、牽連犯部分：又被告行為後，刑法第55條牽連犯之規定，業
    經刪除。被告所犯上開2罪，具有牽連犯之關係，倘依修正
    前即行為時之規定，應從一重處斷；而依修正後之刑法既已
    刪除牽連犯之規定，則被告所犯上述2罪即應予以分論併罰
    ，是經比較新舊法之規定，修正後之規定並非較有利於被告
    ，依刑法第2條第1項前段之規定，應適用行為時之法律，即
    適用修正前刑法第55條牽連犯之規定，從一重論以修正前著
    作權法第94條第1項意圖銷售而擅自以重製於光碟之方法侵
    害他人之著作財產權為常業罪。
七、爰審酌被告犯後坦認所為，頗具悔意，並已與被害人弘音公
    司達成和解（見卷附和解暨撤回告訴狀，惟本件非告訴乃論
    之罪，併此敘明），暨其犯罪動機、目的、手段、智識程度
    等一切情狀，量處如主文所示之刑，以示懲儆。另刑法第74
    條雖於94年2月2日修正公布，並自95年7月1日施行，然有關
    緩刑之宣告，因非行為可罰性之法律規範變更問題，而應適
    用修正後之刑法第74條之規定，是被告甲○○未曾因故意犯
    罪受有期徒刑以上刑之宣告，此有臺灣高等法院被告前案紀
    錄表一份在卷可稽，而其於犯後業與被害人弘音公司達成和
    解，詳如前述，其經此次起訴審判後，當能知所警惕，而無
    再犯之虞，本院因認所宣告之刑，以暫不執行為適當，爰依
    修正後刑法第74條第1項第1款之規定，併予宣告緩刑3年，
    以啟自新。又沒收為從刑之一種，且與主刑有其從屬關係，
    如行為後，法律有所變更，但主刑之法定最高度及最低度刑
    ，與修正前之舊法完全相同，或僅沒收之從刑規定有所更易
    ，主刑未修正時，則沒收部分，固不生比較新舊法問題，則
    主刑依從舊原則後，從刑亦應適用修正前之法律（最高法院
    90年度臺上字第1731號可資參照），扣案如附表一、二所示
    之物，均為被告所有，並係供本件犯罪所用或因犯罪所得之
    物，爰均依修正前著作權法第98條之規定宣告沒收之。
八、據上論斷，應依刑事訴訟法第273條之1第1項、第299條第1
    項前段、第310條之2、第454條第1項，修正前著作權法第94
    條第1項、第2項、第98條，刑法第11條前段、第2條第1項，
    修正前刑法第55條，刑法第74條第1項第1款，判決如主文。
本案經檢察官吳宗達到庭執行職務。
中    華    民    國    95    年    8     月    10    日
                  刑事第二庭    法  官  郭麗萍
以上正本證明與原本無異。
如不服本判決，應於判決送達後10日內，向本院提出上訴狀（ 須
附繕本 ）。
告訴人或被害人對於判決如有不服具備理由請求檢察官上訴者，
其上訴期間之計算係以檢察官收受判決正本之日期為準。
中    華    民    國    95    年    8     月    11    日
                                書記官  張子涵
附錄本案論罪科刑法條：
修正前著作權法第94條
以犯第九十一條第一項、第二項、第九十一條之一、第九十二條
或第九十三條之罪為常業者，處一年以上七年以下有期徒刑，得
併科新臺幣三十萬元以上三百萬元以下罰金。
以犯第九十一條第三項之罪為常業者，處一年以上七年以下有期
徒刑，得併科新臺幣八十萬元以上八百萬元以下罰金。


司法院資訊處製作；財團法人民間司法改革基金會備份。
